臺灣高等法院刑事判決　　　　　　　　92年度上重訴字第69號
上　訴　人　臺灣臺北地方法院檢察署檢察官
被　　　告　甲○○
　　　　　　己○○
　　　　　　辛○○
　　　　　　庚○○
　　　　　　丁○○
上列上訴人因被告等違反證券交易法案件，不服臺灣臺北地方法
院87年度訴字第1822號，中華民國92年8月22日第一審判決（起
訴案號：臺灣臺北地方法院檢察署87年度偵字第12853號），提
起上訴，本院判決如下：
    主  文
上訴駁回。
    理  由
壹、本件公訴意旨略以：(一)被告己○○係設於臺北市大安區○○○路○段二八五號四樓太陽國際證券投資顧問股份有限公司
    （下稱太陽投顧）負責人，被告甲○○係該公司總經理，被
    告丁○○係該公司行政經理，被告辛○○除係該公司股東外
    另擔任該公司對客戶分析推薦股票之工作（俗稱老師），其
    等明知擔任證券投資顧問事業之分析人員，應具備財政部證
    券暨期貨管理會（下稱證期會）測驗合格之分析師資格，否
    則不能任意以股市分析人員之身分對所屬客戶及投資大眾進
    行股市投資分析，且證券投資顧問事業之負責人及從事投資
    分析之人員亦不應為虛偽、欺罔及足使他人誤信之宣傳。詎
    其等因思及臺灣股票市場處於多頭漲升之階段且民間欲參與
    股市投資者眾多，竟意圖為自己不法之所有基於概括犯意之
    聯絡，將不具證券分析師資格之辛○○且亦無日本政府承認
    之正式大學之財經專業博士學位及文憑，吹噓塑造成係日本
    經濟學博士，並精通中國易經卦理之術用以推斷股票漲跌奇
    準無比云云，並對外以太陽投顧副董事長及教授之頭銜宣傳
    以提高吸引力，並自民國八十六年間起以上揭詐術招收會員
    收取會費，會員等級有秘笈、特別、金卡、銀卡、東風及普
    通之分，會費亦有新臺幣（下同）十五萬至二萬一千元不等
    之別，而其等所營太陽投顧則於股市開盤中以該公司提供予
    客戶之呼叫器傳輸買進或賣出特定個股之訊息予所屬客戶，
    而上揭訊息則純屬以易經卦象哲理、報章股市訊息整理及一
    般常識判斷而來，並無任何神準或特殊之處，但摻雜易經吉
    凶話語及民間信仰之孔明詩句以故弄玄虛，增加該公司提供
    訊息之神秘性。致該公司客戶乙○○、戊○○等四千餘人受
    騙繳交會費總計高達上億元。而該投顧復為擴大影響力以招
    收更多會員賺取會費，竟將上揭不實之股票漲跌判斷資訊透
    過公開演講、學者衛星電視財經臺、股票投資報刊之股市分
    析專欄及免費電話語音解盤服務等方式散布該投顧對股票投
    資買賣之判斷，使誤信不實漲跌判斷資訊之投資人因而受有
    所買賣股票跌價賣出之差價損失，助長股票交易市場漲跌波
    動之幅度，使欲長期投資股市者懼於價格波動過大因而賣出
    持股，尤以股市受利空下跌影響時投資人如驚恐羊群出脫持
    股時為甚，破壞股市安定力量，危害吾國股票交易市場正常
    交易秩序甚鉅。並為免東窗事發留下證據，竟未遵守投顧業
    者應將對證券投資人提供資料之副本及紀錄留存五年之證券
    管理命令規定，未留存有關資料及紀錄文件。(二)被告辛○○
    與被告庚○○有股票投資技巧傳授之師生關係，其等明知投
    資散戶眾志成城之股票價格抬轎哄抬手法，而被告辛○○亦
    明知其受該投顧客戶委託處理有關股票投資買賣資訊之提供
    ，應本諸專業人員誠信自律及盡最大善意之原則提供投資訊
    息，且其既在投顧業從事證券投資分析之工作，即應遵守證
    券管理機關頒發之證券投資顧問事業管理規則之規定，不得
    投資上市公司之股票，竟意圖影響集中交易市場有價證券交
    易價格以及為自己不法利益及損害客戶利益，和被告庚○○
    基於概括犯意之聯絡，由莊某預先提供其在元富證券公司南
    京分公司所開設之股票交易帳戶予辛○○使用，再由許某利
    用其太陽投顧投資老師之身份，先在上揭戶頭購入特定股票
    後，再以上開方法散布不實之特定股票漲跌判斷資訊並通知
    所屬客戶購入該特定股票以坐享投資散戶幫其拉抬特定個股
    股價之差價利益，自八十七年一月十五日起連續以上揭手法
    賺取聯成塑膠、神達電腦、東訊及華泰等股票之差價利益多
    筆，從事影響前開股票交易價格之操縱行為。惟因股市大盤
    趨勢，致該帳戶之股票買賣亦有虧損。因認被告己○○、甲○○、丁○○及辛○○共同涉犯刑法第三百三十九條第一項
    詐欺罪、證券交易法第一百七十四條第一項第六款依據不實
    資料作投資判斷並予以散布罪及同法第一百七十七條第三款
    違反主管機關命令罪；另被告辛○○、庚○○共同涉犯刑法
    第三百四十二條第一項背信罪、違反證券交易法第一百五十
    五條第一項第五款、第六款規定犯有同法第一百七十一條及
    同法第一百七十七條第三款之罪嫌等語。
貳、關於被訴詐欺取財、背信及違反證券交易法第一百七十四條
    第一項第六款、第一百七十一條部分（即無罪部分）：
一、按犯罪事實應依證據認定之，無證據不得推定其犯罪事實；
    不能證明被告犯罪者，應諭知無罪之判決，刑事訴訟法第一
    百五十四條、第三百零一條第一項分別定有明文。次按認定
    不利於被告之事實須依積極證據，苟積極證據不足為不利於
    被告事實之認定時，即應為有利於被告之認定（最高法院三
    十年台上字第八一六號判例意旨參照）；事實之認定，應憑
    證據，如未能發現相當證據，或證據不足以證明，自不能以
    推測或擬制之方法，為裁判基礎（最高法院四十年台上字第
    八六號判例意旨參照）；認定犯罪事實所憑之證據，雖不以
    直接證據為限，間接證據亦包括在內；然而無論直接或間接
    證據，其為訴訟上之證明，須於通常一般之人均不致有所懷
    疑，而得確信其為真實之程度者，始得據為有罪之認定（最
    高法院七十六年台上字第四九八六號判例意旨參照）；告訴
    人之告訴，係以使被告受刑事訴追為目的，是其陳述是否與
    事實相符，仍應調查其他證據以資審認（最高法院五十二年
    台上字第一三００號判例意旨參照）。次按，刑法第三百三
    十九條第一項詐欺罪之成立，以意圖為自己或第三人不法所
    有，以詐術使人將本人或第三人之物交付為要件。所謂以詐
    術使人交付，必須被詐欺人因其詐術而陷於錯誤，若其所用
    方法，不能認為詐術，亦不致使人陷於錯誤，即不構成該罪
    ，最高法院著有四十六年台上字第二六○號判例可資參照；
    又刑法第三百四十二條第一項之背信罪，必須違背任務之行
    為，具有為圖取不法利益，或圖加不法損害之意思，為構成
    要件，若本人利益之受損害，乃基於正當原因，並非不法，
    則因缺乏犯罪意思要件之故，即難律以本罪，最高法院五十
    三年台上字第二四二九號判例意旨可參。
二、本案公訴人認被告甲○○、己○○、辛○○、庚○○、丁○○涉犯上揭犯行，係以太陽投顧會員戊○○、乙○○之指述
    、太陽投顧員工高雯瑛之陳述、國際刑警組織查詢辛○○博
    士學位真假函文一份、被告等人名片六紙、股市秘笈傳真稿
    一分、股市盤中即時叫進叫出呼叫會員招收傳單乙紙、太陽
    投顧公司執照影本一張、傳真資料一箱、會員證一包、卦理
    投影片一疊、演講會錄影帶三卷、會員電話一批、金牌會員
    異動表一批、會員持股明細表一批、會員約定書一批、會計
    部門磁碟片一包、其他電腦磁片一包、呼叫會員須知一份、
    傳真時間紀錄一份、相關會員名冊及帳冊等資料二箱、博士
    證書一張、世界大學英文證書一張、傳真秘笈及會員名冊二
    十箱（實際上檢送原法院之證物數量為十二箱）、電腦主機
    一組、筆記型電腦一臺、太陽投顧傳真資料一疊、庚○○手
    寫資料一疊、庚○○在元富證券南京分公司開戶資料四紙、
    該證券公司現場有關照片九張及股票進出紀錄一份，資為論
    據。訊據被告五人均堅詞否認有右揭犯行，被告甲○○辯稱
    ：其當時非太陽投顧總經理，只是太陽投顧股東，太陽投顧
    總經理具有分析師資格之鄭萬東，且太陽投顧與會員訂約時
    有律師見證，以保障會員的權利等語；被告己○○辯稱：其
    夫辛○○以其名義入股太陽投顧，其並未參與經營等語；被
    告辛○○辯稱：本案當時證券交易法規定只要投顧公司聘用
    分析人員或研究人員即具對大眾進行股市分析資格，從九十
    年才開始要求有高級業務員或分析師資格，始能進行股市股
    評。其確實具有日本特許大學經濟學博士學位及美國加州世
    界大學人文科學博士學位，伊研究股票有二、三十年經驗完
    全以技術分析為主，易經只是作為佐證，其並未在節目上以
    卜卦之方式分析股市，在美國、大陸地區均有以易經分析股
    票之情形，我國報紙也有記載以易經分析股票；被告庚○○
    辯稱：其係太陽投顧之會員，其帳戶每一筆股票買賣都是自
    己親自買賣，盈虧自負，並未將戶頭借給辛○○，亦無影響
    股市之意圖等語；被告丁○○辯稱：其係行政部門總經理，
    並非行政經理，未負責招收會員之業務等語。
三、經查：
  (一)被告甲○○、己○○、辛○○及丁○○部分：
  1.查在證券投資顧問事業為對證券投資有關事項提供研究分析
    意見或建議、出版或證券投資講授之人員，為（修正前）證
    券交易法第十八條第一項所定證券投資顧問事業之業務人員
    。而依財政部證券暨期貨管理委員會七十七年十二月九日（
    七七）臺財證（三）第○九五六四號函規定，證券投資顧問
    事業人員之職稱計有證券投資分析人員、研究員及助理研究
    員三種，其中除對證券投資分析人員要求須具備證券投資顧
    問事業管理規則第八條所稱之投資分析人員資格外，對於研
    究員及助理研究員並未要求其亦須具備該項資格，亦即經報
    該會備查之證券投資顧問公司研究員、助理研究員，雖未取
    得投資分析人員資格，仍可從事證券投資顧問有關業務。辛○○並未曾取得投資分析人員資格，惟所屬太陽投顧公司業
    於八十四年七月一日向該會申報登記辛○○為太陽投顧之研
    究員。太陽投顧係該會依據證券交易法第十八條第一項核准
    設立之公司，辛○○所主持之「股市封神榜」節目，係屬太
    陽投顧舉辦之公開證券投資分析活動等情，經財政部證券暨
    期貨管理委員會以八十八年二月三日（八八）臺財證（四）
    第一四三七○號函覆原審明確，有該函文一件在卷可憑（見
    原審卷(一)）。是以被告辛○○雖未取得投資分析人員資格，
    然太陽投顧係經財政部證券暨期貨管理委員會核准設立之公
    司，且太陽投顧公司業於八十四年七月一日向財政部證券暨
    期貨管理委員會申報登記被告辛○○為太陽投顧之研究員，
    被告辛○○即屬證券投資顧問事業人員，本可從事證券投資
    顧問有關業務，包括在媒體主持「股市封神榜」節目從事證
    券投資分析活動，則公訴人認被告辛○○不具分析師資格，
    不能任意以股市分析人員之身分對所屬客戶及投資大眾進行
    股市投資分析，容有誤會。上訴意旨仍執此指摘，為無理由
    。
  2.其次，被告辛○○具有日本「特許大學」經濟學博士學位，
    此有日本特許大學博士學位證書一紙扣案可佐。而日本「特
    許大學」位於日本東京都豐島區池袋二丁目六十八番十號，
    亦有內政部警政署刑事警察局國際刑警科八十六年十月二十
    一日簽呈及信函影本各一件存卷可稽（見內政部警政署刑事
    警察局卷宗第二一八頁），是以日本「特許大學」確實存在
    ，足見被告辛○○具有日本「特許大學」經濟學博士學位，
    應非虛罔。而日本「特許大學」未向日本教育部或「特許廳
    」（專利局）申請核准設立，係非經日本政府承認之大學，
    所頒發予被告辛○○之證書不具公開效力等情，雖有上開簽
    呈及信函影本及台北駐日經濟文化表決93年4月20日文字第
    1122號函在本院卷可稽，然日本確有「特許大學」之存在，
    被告辛○○復經該大學頒發經濟學博士學位證書，縱該大學
    未向日本政府申請核准設立，並涉及日本國民松　榮　發特
    許大學假博士學位事件（見台北駐日經濟文化代表處93年6
    月23日文字第1708號函），但並無證據證明被告辛○○明知
    學位為虛假，或涉及共同偽造文書罪嫌，則被告辛○○之經
    濟學博士學位證書，究非虛捏不實之證書，實不能完全無視
    於被告辛○○具有日本「特許大學」經濟學博士學位此項事
    實之存在，是太陽投顧縱對外宣稱被告辛○○係「博士」，
    亦無施用詐術之情形。
  3.復查，被告辛○○從事證券投資分析活動，係依據Ｋ線圖等
    理論、股市消息、多種股市資訊分析系統軟體、證券交易所
    每日傳送之資訊來研判股市走勢，當技術分析遇到瓶頸時，
    再參考易經理論來思考，提供予會員參考等情，據被告辛○○供陳在卷（見內政部警政署刑事警察局卷宗第二十頁、原
    審卷(一)八十八年二月二十六日訊問筆錄、原審卷(二)八十九年
    三月三十一日訊問筆錄），並經被告辛○○提出其編著之「
    股市分析特技班」講義一至三冊、證券投資教學錄影帶五捲
    （華視文化公司出版）、「股票走勢易理分析」著作一冊、
    股市資訊分析系統軟體資料等件（見原審卷(二)）在卷足佐，
    應堪信實。又太陽投顧每日傳真予會員之「太陽傳真」、「
    股市秘笈」資訊，係被告辛○○所撰寫，部分傳真內容有記
    載當日之卦名，亦據被告坦認在卷。而觀諸卷附「股市封神
    榜」節目錄影帶之內容，被告辛○○分析股市走勢，確有講
    解大盤指數走勢圖，並提出關於股市消息之剪報加以說明，
    有「股市封神榜」節目錄影帶一捲存卷足憑。再易經係中國
    古老之著作，由伏羲始作八卦，嗣經推演成六十四卦，並經
    文王繫以卦辭，周公繫以爻辭，孔子作說卦傳，繫辭傳等十
    翼而成書。易經之內容包括天文、地理、數學、哲學、宗教
    、山、醫、命、卜、相五術等等，包羅萬象，而易經卦理為
    宇宙天體運行之座標，隨著天體運動之推移，產生日夜寒暑
    之變化，並進而影響地形、地物及命理吉凶，其道理應用在
    生活各種層面甚為廣泛，此為眾所週知之事項。則被告辛○○依據Ｋ線圖等理論、媒體股市消息、股市資訊分析系統軟
    體、證券交易所傳送之資訊以研判股市走勢，並佐以易經理
    論思考，在提供予會員之傳真資料記載當日卦名，尚無違反
    證券交易法第一百七十四條第一項第六款、第一百五十五條
    第一項第五款之情形，蓋無論其正確性如何，並非憑空無據
    之不實資料。
  4.第查，被告己○○為被告辛○○之妻，其於八十四年六月間
    至八十七年三月間擔任太陽投顧之負責人，被告甲○○、丁○○均為太陽投顧之股東，此據被告己○○、甲○○、丁○○供承在卷，復有太陽投顧公司登記卷宗影本一冊在卷可參
    。太陽投顧之研究員即被告辛○○雖未取得投資分析人員資
    格，然太陽投顧係經財政部證券暨期貨管理委員會核准設立
    之公司，且太陽投顧公司業於八十四年七月一日向財政部證
    券暨期貨管理委員會申報登記被告辛○○為太陽投顧之研究
    員，被告辛○○即屬證券投資顧問事業人員，本可從事證券
    投資顧問有關業務，包括在媒體主持「股市封神榜」節目從
    事證券投資分析活動；且日本確有「特許大學」之存在，被
    告辛○○復經該大學頒發經濟學博士學位證書，縱該大學未
    向日本政府申請核准設立，被告辛○○之經濟學博士學位證
    書，究非虛捏不實之證書，是被告甲○○等人經營、投資之
    太陽投顧縱對外宣稱被告辛○○係「博士」，並無施用詐術
    之情形；又被告辛○○依據Ｋ線圖等理論、媒體股市消息、
    股市資訊分析系統軟體、證券交易所傳送之資訊以研判股市
    走勢，並佐以易經理論思考，在提供予會員之傳真資料記載
    當日卦名，尚無違反證券交易法第一百七十四條第一項第六
    款，第一百五十五條第一項第五款之情形，蓋無論其正確性
    如何，究非憑空無據之不實資料，俱如前述，是被告甲○○
    等人經營、投資太陽投顧，由被告辛○○擔任研究員以太陽
    投顧名義從事證券投資分析活動，並無對會員施用詐術之情
    形，亦無違反證券交易法第一百七十四條第一項第六款之情
    形，則被告甲○○、己○○、辛○○、丁○○上開行為即與
    刑法上詐欺罪及證券交易法第一百七十四條第一項第六款罪
    名之構成要件不合。
  5.至被告辛○○於八十七年四月十四日在真相電視臺撥出之「
    股市封神榜」節目中，陳稱：「所以說，我們寫的價格不管
    是股票要上漲或者是下跌，百分之百的正確，那你就賺了」
    等語，及證券暨期貨管理委員會認被告辛○○於學者財經臺
    播出之「股市封神榜」節目中有以易經卜筮方法分析股市（
    此部份證券暨期貨管理委員會函文中未附相關資料），經證
    券暨期貨管理委員會認有違反（修正前）證券投資顧問事業
    管理規則第十條第四款：證券投資顧問事業及其負責人或從
    事證券投資分析人員，不得為虛偽、欺罔或其他足使人誤信
    之宣傳之規定，而予以處分，雖有證券暨期貨管理委員會八
    十八年二月三日（八八）臺財證（四）第一四三七○號函一
    件在卷可稽（見原審卷(一)），然證券投資顧問事業管理規則
    係屬行政命令，基於主管機關對於證券投資顧問事業之管理
    、監督，證券投資顧問事業及其負責人或從事證券投資分析
    人員本應遵行該項規則，若有違反，依八十九年十月九日修
    正前之證券投資顧問事業管理規則第十七條規定，雖得援引
    證券交易法第一百七十七條第三款規定科處刑罰，惟證券交
    易法第一百七十七條第三款規定業經修正刪除，並於八十九
    年七月十九日公布生效；且修正前證券投資顧問事業管理規
    則第十七條上開規定，亦經修正刪除，並於八十九年十月九
    日公佈生效，是被告等縱然確有右揭行為，其等犯罪後之法
    律已廢止其刑罰者，自應諭知免訴之判決（詳後述）。
 (二)被告辛○○及庚○○部分：
  1.查被告辛○○固坦承太陽投顧每日傳真予會員之內容係由其
    撰寫，於股市開盤期間以呼叫器提供買賣股票資訊予會員之
    內容，係由其與公司分析人員討論後決定等情。惟參以證人
    即太陽投顧會員乙○○於原審調查時結證稱：太陽投顧於股
    市開盤時會以呼叫器傳輸個股之買賣價格，一天傳輸二、三
    十種個股，每天亦傳真股市資料，一次介紹二、三十種個股
    ，且有價格範圍，其不知應於何價格買入，故未依其介紹之
    價格買入等語（見原審卷(二)八十九年三月十七日訊問筆錄）
    。又證人戊○○於原審調查時結證稱：其妻李林麗珠有加入
    太陽投顧會員，其未加入會員，加入會員係為學習如何操作
    股票，其在家裡跟著學。太陽投顧會以呼叫器推薦特定股票
    可買入，一天當中一直會有訊號進來，每天都推薦好幾種個
    股，並非呼叫器推薦之每種股票其都購買，經其判斷會漲的
    股票才買，伊覺得會跌的就不買。太陽投顧每天傳真一次股
    票資訊給會員，傳真內容係推薦較好的股票，每次推薦不只
    一種股票，個人買進或是賣出都由自己判斷等語（見原審卷
    (三)九十二年七月二十一日訊問筆錄）；證人即太陽投顧會員
    李林麗珠於原審調查時結證稱：太陽投顧每天以呼叫器傳輸
    推薦之股票最少有七、八種，包含各種類型之股票等語（見
    原審上揭訊問筆錄）另證人即會員壬○○於本院證稱他們多
    少都含有一點吹噓，但是我們自己有選擇的權利，我們也可
    以選擇不予加（本院94年4月20日筆錄），足見太陽投顧無
    論以傳真或以呼叫器向會員推薦股票，每次均推薦最少七、
    八種至二、三十種個股，且包含各類型股票，會員則自行判
    斷是否買賣特定股票，並非對於太陽投顧推薦之股票即照單
    全收、照價購賣，是被告辛○○對於會員將於何時以何價格
    購買何種股票，顯無操控之可能。況目前股票之交易制度，
    以價格優先，時間優先之電腦撮合交易原則下，投資人下單
    委由券商輸入集中交易市場之電腦內，為買進或賣出，究能
    否撮合成交，撮合之筆數如何，撮合之價格如何？何時得撮
    合？投資人事前均無從預知，且開盤時間，數百萬戶之股票
    投資人均可隨時下單進入集中交易市場電腦撮合系統進行撮
    合買賣，是買賣股票，既均由電腦撮合，則非任何人所可左
    右，被告辛○○自無從以傳真或呼叫器向會員推薦買入個股
    之方式，操縱、影響集中交易市場股票交易價格。又被告辛○○依據Ｋ線圖等理論、媒體股市消息、股市資訊分析系統
    軟體、證券交易所傳送之資訊以研判股市走勢，並佐以易經
    理論思考，在提供予會員之傳真資料記載當日卦名，尚與違
    反證券交易法第一百五十五條第一項第五款之情形，蓋無論
    其正確性如何，究非憑空無據之不實資料，俱如前述，自不
    能以證券交易法第一百七十一條之罪名相繩。
  2.再者，參以原審囑託財政部證券暨期貨管理委員會函請臺灣
    證券交易所查核聯成塑膠、神達電腦、東訊、華泰等有價證
    券於八十七年一月十五日至同年三月二十四日之期間，是否
    因被告庚○○（元富綜合證券股份有限公司南京分公司，帳
    號0000000號）之買入行為而有哄抬情形？是否因哄
    抬後賺取利差？該等有價證券於前開查核期間之交易量、價
    格是否異常？經臺灣證券交易所函覆原審稱：(1)聯成塑膠部
    分：聯成塑膠股票期初（八十七年一月十五日）收盤價二
    十五點二○元，期末（同年三月二十四日）收盤價二十四點
    五○元，計下跌○點七元，跌幅百分之二點七七，期間最高
    收盤價為同年三月九日之二十五點九○元，最低收盤價為同
    年二月十一日之二十二元，振幅百分之十五點四七。八十七
    年一月十五日至同年三月二十四日該股票共成交五億五千九
    百十七萬三千一百二十股，日平均成交量為一千一百六十四
    萬九千四百四十股，平均週轉率為百分之二點七一期間最高
    成交量為，同年三月三日之六百四十九萬六千二百十五股，
    最低成交量為同年二月十六日之二百二十六萬五千五百七十
    三股。同期間塑膠類股指數跌幅百分之二點九六，振幅百分
    之十點零八。同期間大盤指數漲幅百分之十三點三三，振幅
    百分之十九點三八。從而該股票股價與同類股比較，並無明
    顯背離。分析受託買賣該股票成交量較大前十名證券商及
    買賣較大前十名投資人，所佔比率均小於百分之一，顯示上
    開期間受託買賣證券商及買賣較大投資人之交易並無集中現
    象。經查庚○○僅於同年一月十五日買進及賣出聯成塑膠
    股票各一千股。(2)神達電腦部分：神達股票於八十七年二
    月五、六、七、九、十、十一、廿一、廿四日及三月十二、
    十九日等十日，因當日或最近一段時間累積收盤價漲幅異常
    ，週轉率過高，符合該公司「公布或通知注意交易資訊暨處
    置作業要點」第二條第四款規定，經該公司公布列為注意股
    票，並於上述期間符合同作業要點第六條第一項規定，列為
    處置股票。庚○○於八十七年一月十五日至三月廿四日期
    間，於同二月六日至三月四日期間，有買、賣神達股票數量
    各為一百十五交易單位，合計買進該股總金額大於賣出總金
    額為八四五○○元；尚未發現有明顯影響股價情事。另買
    賣較大投資人鄭順隆等十五名及庚○○暨該公司內部人於查
    核期間之交易尚未發現有明顯相對成交或影響股價情事。(3)
    東訊部分：庚○○於八十七年一月十九日、二十日分別買
    、賣東訊股票二千及三千股，未發現有影響股價及賺取股價
    利差之情形。庚○○及相關聯之公司與買賣較大投資人間
    尚未發現有明顯之關聯。買賣較大投資人臺灣省合作金庫
    信託部受託保管臺灣富貴證券投資信託基金專戶等十七名及
    庚○○暨該公司內部人於查核期間之交易，尚未發現有異常
    情形。(4)華泰部分：庚○○於查核期間買進八萬四千股，
    金額七百二十八萬八千元；賣出八萬四千股，金額七百五十
    萬九千元，買賣差額為二十二萬元。庚○○及相關聯之公
    司與買賣較大投資人間尚未發現有明顯之關聯，且於查核期
    間之交易尚未發現有異常情形，此有臺灣證券交易所八十八
    年七月二十二日臺證（八八）密字第二三七五六號函暨分析
    報告、同年八十八年九月二日臺證（八八）密字第二八六九
    六號函暨監視報告、同年七月二十二日（八八）密字第二三
    八五九號函暨監視報告、同年八月九日臺證（八八）密字第
    二五八七四號函各一冊存卷足佐（見原審卷(一)第二一七頁至
    第二二三頁），顯然八十七年一月十五日起至同年三月二十
    四日被告庚○○製作警詢筆錄時止之期間，其上開帳戶所買
    賣之聯成塑膠、神達電腦、東訊、華泰等股票並無影響股價
    或異常情形，是縱認被告辛○○確有利用被告庚○○上開帳
    戶買賣聯成塑膠、神達電腦、東訊、華泰等股票之行為，仍
    與證券交易法第一百五十五條第一項第六款規定：「直接或
    間接從事其他影響集中交易市場種種有價證券交易價格之操
    縱行為。」之構成要件有間，尚難以同法第一百七十一條規
    定之罪名相繩。況被告庚○○於警詢時雖坦承被告辛○○自
    八十七年一月中旬開始利用其元富證券公司南京分公司帳號
    ○一七八九九帳戶買賣股票等情，惟嗣於偵查及原審及本院
    審理時均迭次否認其情，且此情亦為被告辛○○所否認，是
    被告庚○○之自白顯有瑕疵。而公訴人所指被告辛○○自八
    十七年一月中旬開始利用被告庚○○元富證券公司南京分公
    司上述帳戶買賣股票乙情，除被告庚○○於警詢之自白外，
    闕無其他事證足資佐證，尚難單憑被告庚○○有瑕疵之自白
    ，且在無其他旁證足佐警訊供述與事實相符之情形下，逕認
    被告辛○○意圖為自己不法之利益及損害客戶之利益有利用
    被告庚○○前開帳戶買賣股票之行為，從而自無從對被告辛○○、庚○○遽繩以背信罪責。
四、綜上所述，公訴人所舉之證據既不足以證明被告己○○、甲○○、丁○○及辛○○有詐欺及證券交易法第一百七十四條
    第一項第六款之犯行；亦不足以證明被告辛○○及庚○○有
    背信及違反證券交易法第一百五十五條第一項第五款、第六
    款規定犯有同法第一百七十一條等犯行，此外，復查無其他
    積極事證足認被告有公訴人所指之首揭犯行，揆諸前揭判例
    意旨及說明，其等罪嫌即屬未足，原審就此等部分為無罪之
    諭知，並無不合，公訴人上訴仍執前詞指摘原判決不當為無
    理由，應予駁回。
參、被訴違反證券交易法第一百七十七條第三款部分（即免訴部
    分）：
一、按犯罪後之法律已廢止其刑罰者，應諭知免訴之判決，為刑
    事訴訟法第三百零二條所明定。次按中華民國七十七年一月
    二十九日修正公布之證券交易法第一百七十七條第三款規定
    ：違反主管機關其他依本法所為禁止、停止或限制命令者，
    處一年以下有期徒刑、拘役或科或併科十萬元以下罰金之規
    定，業經修正刪除，並於八十九年七月十九日公布生效。而
    該條款對於證券負責人及業務人員違反其業務上禁止、停止
    或限制命令之行為科處刑罰，涉及人民權利之限制，其刑罰
    之構成要件，應由法律定之；若法律就其構成要件，授權以
    命令為補充規定者，其授權之目的、內容及範圍應具體明確
    ，而自授權之法律規定中得預見其行為之可罰，方符刑罰明
    確性原則。前揭證券交易法第一百七十七條第三款之規定就
    其所為授權有科罰行為內容不能預見，須從行政機關所訂定
    之行政命令中，始能確知，認與上述憲法保障人民權利之意
    旨不符，應停止適用，復業經司法院大法官會議於九十年三
    月九日以釋字第五二二號解釋在案。
二、經查，本案公訴人指被告甲○○、己○○、辛○○及丁○○
    四人未遵守投顧業者應將對證券投資人提供資料之副本及紀
    錄留存五年之證券管理命令規定，未留存有關資料及紀錄文
    件，及在「股市封神榜」節目中吹噓分析股票漲跌之準確性
    ，以易經分析股市，違反證券投資顧問事業管理規則；又被
    告辛○○在投顧事業從事證券投資分析之工作，即應遵守證
    券管理機關頒發之證券投資顧問事業管理規則之規定，不得
    投資上市公司之股票，竟利用被告庚○○在元富證券公司南
    京分公司所開設之股票交易帳戶買賣股票等情，涉犯證券交
    易法第一百七十七條第三款之罪嫌。惟該款刑罰規定於本案
    起訴之後業經修正刪除，並於八十九年七月十九日公布生效
    ，俱如前述，根據右揭說明，此部分公訴事實依法應諭知免
    訴。原審就此部分為免訴之諭知，並無不合，檢察官此部分
    上訴亦無理由，應予駁回。
肆、移送併案意旨略以：（臺灣臺北地方法院檢察署88年度偵字
    第13706號、88年度偵字第13704號、89年度偵字第20301號
    （即92年度偵字第22057號）、90年度偵字824號、90年度偵
    字24734號、92年度偵字第22057號、92年度偵字第22056號
    ）：(一)被告甲○○於八十四年五月十八日在臺北市立仁愛醫
        院，對黃游阿杏佯稱可替其拿診斷書，被告甲○○乃拿
        偽造之診斷書予黃游阿杏，黃游阿杏為感謝被告甲○○
        遂交付五百元予被告甲○○，因認被告甲○○涉犯偽造
        文書罪，與本案有連續犯、牽連犯之關係；(二)被告辛○○於八十七年七月三日經證券暨期貨管理委員會函令太
        陽投顧解除辛○○研究員職務，被告辛○○自解職後又
        復出有線頻道解盤，招收會員、收取報酬，因認被告辛○○違反證券交易法第十八條第一項、第一百七十五條
        ，與本案有連續犯關係；被告己○○、王雲生係太陽投
        顧負責人，於八十八年間未經證券暨期貨管理委員會許
        可，擅自招收特別股股東，以借款、收受投資，使加入
        股東，或以其他名義向不特定多數人收受款項或吸收資
        金，而約定或給付與本金顯不相當之利息或報酬，因認
        被告己○○、王雲生違反銀行法第五條之一、第二十九
        條第一項、第二十九條之一、第一百二十五條及公司法
        第九條第一項、第十五條第一項、第三項，與本案有連
        續犯關係；(三)被告甲○○於八十三年間向告訴人陳黃瓊
        惠詐騙一千二百三十萬四千元，被告甲○○並交付告訴
        人陳黃瓊惠偽造之有價證券，又詐騙告訴人李桂嬌九百
        八十九萬八千五百元，亦交付告訴人李桂嬌偽造之有價
        證券，因認被告甲○○涉犯詐欺、偽造有價證券罪嫌，
        與本案有連續犯之關係；(四)被告己○○、辛○○於八十
        九年四月、六月間向告訴人丙○○訛稱太陽投顧募集特
        別股股東，使告訴人先後交付被告三百萬元，經告訴人
        向證券暨期貨管理委員會查詢未有投顧公司申請發行特
        別股，因認被告己○○、辛○○涉犯詐欺罪嫌，與本案
        有連續犯關係等語，（即92年度偵字第22056號即90年
        度偵字第24734號）惟本案被告五人既均經原審判決無
        罪及免訴，本院駁回檢察官之上訴，則移送併案部分既
        與本案無連續犯或牽連犯之裁判上一罪關係，應退回由
        檢察官另為適當之處理，附此敘明。
五、被告辛○○、己○○、甲○○經合法傳喚未到庭，爰不待其
    陳述，逕行判決。
陸、據上論斷，應依刑事訴訟法第368條、第371條判決如主文。
本案經檢察官周誠南到庭執行職務。
中　　華　　民　　國　　94　　年　　10　　月　　25　　日
　　　　　　　　　刑事第七庭  審判長法　官 蔡 秀 雄
　　　　　　　　　　　　　　　　    法　官 周 煙 平
　　　　　　　 　 　　　　　　　　　法　官 蔡 光 治
以上正本證明與原本無異。
如不服本判決，應於收受送達後十日內向本院提出上訴書狀，其
未敘述上訴之理由者並得於提起上訴後十日內向本院補提理由書
（均須按他造當事人之人數附繕本）。
                                    書記官 陳 韋 杉
中　　華　　民　　國　　94　　年　　11　　月　　4 　　日
